臺灣高雄地方法院刑事判決
111年度審易字第299號
公  訴  人  臺灣高雄地方檢察署檢察官
被      告  温丞焌



            黃昱仁



上列被告因竊盜等案件，經檢察官提起公訴（110年度偵字第252
03號），本院判決如下：
    主  文
温丞焌犯結夥三人以上竊盜罪，處有期徒刑陸月，如易科罰金，
以新台幣壹仟元折算壹日。未扣案之犯罪所得新臺幣肆萬伍仟元
沒收，於全部或一部不能沒收或不宜執行沒收時，追徵其價額。
黃昱仁犯結夥三人以上竊盜罪，處有期徒刑陸月，如易科罰金，
以新台幣壹仟元折算壹日。
    事  實
一、温丞焌、黃昱仁及張展祥（經檢察官另行通緝）均意圖為自
    己不法之所有，基於結夥3人以上竊盜之犯意聯絡，由張展
    祥搭乘向黃啟銘（由檢察官另行通緝）借用之車牌號碼00-0
    000號自小客車，於民國110年8月11日5時26分許，搭載黃昱
    仁及温丞焌，至黃雋達經營自助洗車場（位於高雄市○○區○○
    ○路000號），由温丞焌下車持不詳器具（無法證明可供兇器
    使用）破壞場內兌幣機2台（據黃雋達稱分別價值新臺幣<下
    同>4萬9000元及2萬元），竊得兌幣機內現金合計4萬5000元
    ，得手後，3人旋駕車逃逸離去。嗣黃雋達透過保全公司通
    知，知悉該洗車場兌幣機遭人破壞，旋報警處理，經警方追
    查後，得悉上情。
二、案經黃雋達告訴由高雄市政府警察局三民第二分局報告偵辦
    。
    理  由
一、證據能力；
　　按被告以外之人於審判外之陳述，雖不符刑事訴訟法第159
    條之1 至之4 之規定，然經當事人於審判程序同意作為證據
    ，法院審酌該言詞陳述或書面陳述作成時之情況，認為適當
    者，亦得為證據，刑事訴訟法第159 條之5 第1 項定有明文
    。本判決後開引用具有傳聞證據性質之證據資料，已經檢察
    官、被告於本院準備程序同意為證據使用（審易卷第00頁）
    ，是其縱無刑事訴訟法第159 條之1 至第159 條之4 或其他
    傳聞法則例外之情形，亦經本院審酌該證據作成之情況，既
    無違法取得情事，復無證明力明顯過低等情形，以得供做法
    院判斷事實之依據為適當，認為均有證據能力，得為證據。
    　　　　
二、認定犯罪事實所憑之證據及理由
  ㈠上開事實，業據被告温丞焌於警詢（警卷第2至6頁）、偵訊
    （偵卷第195、196頁）及本院審理時（審易卷第77、85、91
    頁）均坦承不諱，核與證人即告訴人黃雋達於警詢（警卷第
    15至20頁）之證述，證人即同案被告黃昱仁於警詢（警卷第
    9至11頁）、偵訊（偵卷第189、190頁）之證述，證人黃高
    宗（車號00-0000車主、黃啟銘之父）於警詢（警卷第21、2
    2頁）之證述，均印證相符；並有高雄市○○區○○○路000號之
    自助洗車場現場監視器畫面翻拍照片（警卷第23至27頁）、
    現場照片9張（警卷第38至40頁）、高雄市○○區○○路000號、
    高鐵左營站之監視器畫面翻拍照片（警卷第28至31、32至35
    頁）、和雲行動服務股份有限公司汽車出租契約書1份（警
    卷第36頁）在卷可資佐證，就此事實，堪以認定。
  ㈡訊據被告黃昱仁於警詢（警卷第9至11頁）、偵訊（偵卷第18
    9、190頁）坦承有於前述時間，搭乘被告張展祥、温丞焌所
    開車輛至該洗車場，是温丞焌下車，嗣後離去等情，惟矢口
    否認有共同竊盜之犯意，且伊坐於後座，不知温丞焌竊取何
    物，伊事後也未分到財物云云。然查：證人即同案被告温丞
    焌於偵訊證稱：（是否於110年8月11日5時許，在高雄市○○
    區○○○路000號自助洗車場，與黃昱仁、張展祥，破壞自動兌
    幣機行竊？）是，有這回事，開車的是張展翔，我坐副駕駛
    座，黃昱仁坐後面，是我下車破壞；我不知道誰拿雨傘給黃
    昱仁遮監視器的等語(偵卷第196頁）；對照被告黃昱仁於警
    詢供承：當時溫丞焌則開車號00-0000車一起離開高鐵站；
    本次竊案經警方監視器畫面發現是我、溫丞焌、張展祥3人
    所為，正確；印象中是大家一起計畫的；知道溫丞焌下車就
    是破壞兌幣機台，並竊取其中之財物，在這之前我們就有說
    好要一起竊取的；溫丞焌行竊過程中，張展祥駕車有在一旁
    移動車輛，我坐在後座車內，我們2人全程在一旁幫溫丞焌
    把風接應，後來溫丞焌把竊得贓物拿到車後座時，我在車內
    撐傘企圖遮掩監視器掩飾，屬實（警卷第9至11頁）；且於
    偵訊證稱：當時我坐在後座，張展翔坐副駕駛座，他拿雨傘
    過來，不要讓監視器拍到等情明確（偵卷第190頁），印證
    相符。可見，被告温丞焌、黃昱仁及張展祥均基於結夥3人
    以上竊盜之犯意聯絡，事前一起謀議，被告黃昱仁明知溫丞
    焌下車要破壞兌幣機台、竊取財物，且於行竊過程中，張展
    祥駕車移動車輛，黃昱仁坐在後座車內，2人全程幫溫丞焌
    把風接應，嗣後溫丞焌將竊得贓物拿至後座時，黃昱仁在車
    內撐傘，企圖遮掩監視器掩飾犯行明確。此外，並有被告等
    3人駕駛車號00-0000小客車出入停車場、經過兌幣機過程之
    監視器畫面15張、自動兌幣機2台遭破壞之照片7張在卷（警
    卷第23至27、38至40頁），可資佐證。是被告黃昱仁所辯，
    核與卷內積極事證不符，無可採信。　　
  ㈢起訴書雖就被告2人與張展祥論以攜帶兇器竊盜之犯行，然被
    告溫丞焌於警詢辯稱：是使用通用鑰匙將公鎖打開，再徒手
    將兌幣機外蓋扳開（警卷第2頁），於偵訊辯稱：我忘記拿
    什麼工具（偵卷第196頁）；被告黃昱仁於警詢辯稱：溫丞
    焌是否以油壓剪之工具破壞兌幣機一節，並不知情（警卷第
    10頁）。此外，由上開洗車場及對幣機現場監視器畫面，尚
    無法顯示被告溫丞焌、黃昱仁有何持可堪作為兇器使用之器
    具為之。從而，起訴意旨關於被告2人「攜帶兇器犯之」要
    件，即無從為此認定。  　
  ㈣綜上，被告温丞焌就本件犯罪事實，上開任意性之自白，核
　  與卷內積極事證，印證相符，洵堪採為論罪之基礎。被告  
    黃昱仁上開所辯，委無可採。本件事證明確，被告2人上開 
     犯行，均堪以認定，應依法論科。　
二、論罪科刑：
    核被告温丞焌、黃昱仁所為，均係犯刑法第321條第1項第4 
     款之結夥三人以上竊盜罪。被告2人與同案張展祥就上開犯
      行，有犯意聯絡及行為分擔，應論以結夥三人以上竊盜犯
      罪，論罪法條則不再論共同正犯。又起訴意旨以為被告2
  人    犯攜帶兇器竊盜罪，雖有未恰，惟起訴基本社會事實同
  一    ，是被告2人起訴刑法第321條第1項第4款之罪名，仍無
  變    更，應依法論處。　　　
三、量刑審酌：
　　爰以行為人之責任為基礎，審酌被告2人均智識成熟之成年
    人，不思正當途徑獲取所需，竟恣意結夥3人以上竊取他人
    財物，侵害他人財產法益，所為實不足取。審酌被告温丞焌
    為起意、動手實施之人，犯後坦承犯行；被告黃昱仁自始合
    意行竊，擔任把風，犯後飾詞否認，兼衡其等犯後尚未與被
    害人黃雋達和解或賠償，復考量於本院審理時，被告温丞焌
    自陳國中畢業之教育程度，入監前從事駕駛怪手、一天收入
    約新臺幣（下同）2500元，未婚，無小孩；黃昱仁自陳高職
    肄業之教育程度，入監前在屠宰場工作、月收入約2萬初，
    離婚，有2小孩，分由前妻、祖母照顧等家庭經濟及生活狀
    況（審易卷第91頁）等個人責任基礎，暨其本案犯罪之動機
    、目的、手段、竊取財物之價值等一切情狀，分別量處如主
    文所示之刑，並均諭知如易科罰金之折算標準。
四、沒收之說明：
  ㈠按犯罪所得，屬於犯罪行為人者，沒收之。但有特別規定者
    ，依其規定。前二項之沒收，於全部或一部不能沒收或不宜
    執行沒收時，追徵其價額。刑法第38條之1第1項、第3項亦
    有明定。又按共同正犯之犯罪所得，沒收或追徵，應就各人
    所分得之數額分別為之。所謂各人「所分得」，係指各人「
    對犯罪所得有事實上之處分權限」，法院應視具體個案之實
    際情形而為認定：倘若共同正犯各成員內部間，對於不法利
    得分配明確時，固應依各人實際分配所得沒收；然若共同正
    犯成員對不法所得並無處分權限，其他成員亦無事實上之共
    同處分權限者，自不予諭知沒收；至共同正犯各成員對於不
    法利得享有共同處分權限時，則應負共同沒收之責（最高法
    院104年度台上字第3937號判決意旨參照）。而在刑法沒收
    新制生效施行後，沒收已不具備刑罰（從刑）本質，而具有
    刑罰及保安處分以外之獨立法律效果（刑法第2 條之修正立
    法說明參照），性質上屬於準不當得利之衡平措施。倘個案
    中得以明確認定共犯之實際犯罪利得，則就各人分得之數宣
    告沒收、追徵，固無疑義。惟共犯如就犯罪利得具有事實上
    之共同支配關係，且實際上難以區別各人分受之數或利益，
    為澈底落實沒收新制「任何人都不得保有犯罪所得」之宗旨
    ，仍應就全部犯罪所得宣告沒收，以資適法。
  ㈡查被告温丞焌本案竊得兌幣機內之現金4萬5000元，屬其犯罪
    所得，未經扣案，亦未賠償或與被害人黃雋達和解，依上開
    規定，並應諭知均沒收，於全部或一部不能沒收或不宜執行
    沒收時，追徵其價額。　　　　　 
據上論斷，應依刑事訴訟法第299條第1項前段，刑法第321條第1
項第4款、第38條之1第1項、第3項，刑法施行法第1條之1，判決
如主文。　　
本案經檢察官余彬誠提起公訴，檢察官呂乾坤到庭執行職務。
中    華    民    國　  111    年    6    月    14    日
                  刑事第五庭    法  官  李昆南
以上正本證明與原本無異。
如不服本判決應於收受送達後20日內向本院提出上訴書狀，並應
敘述具體理由；如未敘述上訴理由者，應於上訴期間屆滿後20日
內向本院補提理由書（均須按他造當事人之人數附繕本）「切勿
逕送上級法院」。
因疫情而遲誤不變期間，得向法院聲請回復原狀。
中　　華　　民　　國　　111 　年　　6 　　月　　14　　日
                                 書記官  鄭仕暘　　
附錄本判決論罪科刑法條
中華民國刑法第321條
犯竊盜罪而有下列情形之一者，處 6 月以上、5 年以下有期徒
刑，得併科新臺幣 10 萬元以下罰金：
一、侵入住宅或有人居住之建築物、船艦或隱匿其內而犯之者。
二、毀越門扇、牆垣或其他安全設備而犯之者。
三、攜帶兇器而犯之者。
四、結夥三人以上而犯之者。
五、乘火災、水災或其他災害之際而犯之者。
六、在車站、埠頭、航空站或其他供水、陸、空公眾運輸之舟、
    車、航空機內而犯之者。
前項之未遂犯罰之。